【裁判字號】    99,交抗,51
【裁判日期】    990308
【裁判案由】    聲明異議
【裁判全文】
臺灣高等法院臺南分院交通事件裁定      99年度交抗字第51號
抗  告  人
即受處分人  甲○○
上列抗告人因違反道路交通管理處罰條例案件，不服臺灣嘉義地
方法院中華民國99年1月29日所為裁定（99年度交聲字第42號；
原處分案號：嘉監義裁字第裁76-L00000000號），提起抗告，本
院裁定如下：
    主  文
抗告駁回。
    理  由
一、抗告意旨略以：(一)按汽車有下列情形之一者，處汽車所有人
    新台幣3千6百元以上1萬8百元以下罰鍰，並禁止其行駛：「
    …五、牌照借供他車使用或使用他車牌照行駛。…八、牌照
    業經繳銷、報停、吊銷、註銷，無牌照仍行駛。」道路交通
    管理處罰條例第12條第1項定有明文。足見該條項第5款處罰
    之處罰方法或手段與同條項第8款相同。(二)依最高行政法院
    97年度判字第1074號：「一行為同時符合兩處罰要件時，如
    處罰之性質與種類不同，必須採用不同之處罰方法或手段以
    達成行政目的時，仍得例外予以分別科處」。所以，構成得
    以例外分別科處之條件，除須有處罰之性質與種類不同之外
    ，亦必須有「不同之處罰方法或手段」時，方得為之。從而
    ，本案違反作為義務之行為，如同時構成漏稅行為之一部或
    係漏稅行為之方法而處罰種類相同者（如上述該條項第5款
    與第8款處罰相同者），則從其一重處罰已足達成行政目的
    時，即不得再就其他行為併予處罰，始符憲法保障人民權利
    之意旨。此為司法院大法官釋字第503號文所明示。(三)綜上
    ，原審裁定有違「法治國家一行為不二罰之原則」及「憲法
    保障人民權利之意旨」云云。
二、按汽車有使用他車牌照行駛、牌照業經吊銷，無牌照仍行駛
    ，處汽車所有人新臺幣（下同）3,600元以上10,800元以下
    罰鍰，並禁止其行駛，道路交通管理處罰條例第12條第1項
    第5款、第8款分別定有明文。
三、經查：
  (一)抗告人即受處分人於98年11月29日10時16分許，駕駛原車牌
    號碼4052-JB號、牌照業經報停之自用小客車懸掛他車MZ-92
    33號牌照，在嘉義市嘉義火車站前，為嘉義市警察局舉發「
    使用他車號牌」、「牌照業經報停仍行駛」等違規行為等情
    ，為抗告人狀陳明確（詳原審卷第3頁），並有嘉義市政府
    警察局98年12月3日嘉市警交字第L00000000號舉發違反道路
    交通管理事件通知單在卷可稽（詳原審卷第6頁），故抗告
    人上開違規行為至堪認定。（又本件違反道路交通管理事件
    裁決書上註記：查本案業於98年12月1日繳納14,400元罰鍰
    結案）
  (二)至抗告人辯稱：道路交通管理處罰條例第12條第1項第5款處
    罰之方法或手段與同條項第8款相同，並主張本案違規行為
    ，應適用大法官釋字第503號解釋「如同時構成漏稅行為之
    一部或係漏稅行為之方法，所處罰種類相同者，則從其一種
    處罰已足達成行政目的時，即不得再就其他行為併予處罰」
    之意旨，否則有違「法治國家一行為不二罰之原則」云云。
    惟查：
  (1)按道路交通管理處罰條例第12條第1項第5款後段係以「汽車
    使用他車牌照行駛」為構成要件行為；而同條項第8款則係
    以「汽車牌照業經繳銷、報停、吊銷、註銷，無牌照仍行駛
    」為構成要件行為。前者目的在確保汽車車體與車籍之同一
    性；後者目的則在確保汽車行駛所懸掛牌照之有效性，是上
    開二處罰規定之目的並不相同。
  (2)次按所謂「一事不再罰」或「一事不二罰」原則，就行政制
    裁而言，係指違法行為人之同一違法行為，亦即其基於單一
    之決定，或自然意義下之單一行為，違反數個法律，其與通
    常複數之違反行政義務行為，係由於各別之決意或自然意義
    下之複數行為有別，不得以同一事實和同一依據，給予兩次
    以上行政處罰。反之，為達行政「合目的性」之要求，遇有
    數個違反行政義務之行為，應分別處罰，是倘行為人之違規
    行為可得評價為二行為，就各該行政義務違反行為各為裁處
    ，尚不致認為逾越必要程度而與比例原則相違（司法院大法
    官會議釋字第503號解釋意旨暨曾華松大法官協同意見書意
    旨參照）。
  (3)末查「汽車使用他牌照行駛」與「汽車牌照業經報停，無牌
    照仍行駛」行為，其違反行政義務之態樣不同，而道路交通
    管理處罰條例第12條第1項第5款與同條項第8款之規定，其
    立法目的、處罰之要件亦均不相同，抗告人所為係實質上之
    數行為違反數個法目的，揆諸前揭說明及解釋意旨，並無違
    反重複處罰之情形，是抗告人所辯本件違反一事不二罰原則
    云云，自無足採。
四、綜上所述，原審法院認抗告人確有「汽車使用他車牌照行駛
    」以及「汽車牌照業經報停，無牌照仍行駛」之違規行為，
    且其上開行為難認屬「一行為」，其所違反上開二規定處罰
    目的各異，自應予併罰。原處分機關依上揭二規定分別裁處
    抗告人上開罰鍰共計14,400元，核無違法，因而駁回抗告人
    之異議，本院認原審法院裁定認事用法，經核並無不合。抗
    告人仍執上揭抗告意旨指摘原審法院裁定不當，非有理由，
    應予駁回。
據上論斷，應依道路交通案件處理辦法第26條、刑事訴訟法第41
2條，裁定如主文。
中    華    民    國    99    年    3     月    8     日
                  刑事第七庭  審判長法  官  李文福
                                    法  官  顏基典
                                    法  官  陳顯榮
以上正本證明與原本無異。
不得再抗告。
                                    書記官  劉岳文
中    華    民    國    99    年    3     月    8     日

司法院資訊處製作；財團法人民間司法改革基金會備份。
